臺灣彰化地方法院刑事判決　　　　　　　 96年度訴字第301號
公　訴　人　臺灣彰化地方法院檢察署檢察官
被　　　告　乙○○
　　　　　　　　　　（現因本案羈押在臺灣彰化看守所）
選任辯護人　甲○○律師
被　　　告　丙○○
　　　　　　　　　　（現因本案羈押在臺灣彰化看守所）
選任辯護人　丁○○律師
上列被告等因強盜案件，經檢察官提起公訴（96年度少連偵字第
7號） ，本院判決如下：
    主  文
乙○○意圖為自己不法之所有，結夥三人以上，攜帶兇器，以強
暴至使不能抗拒，而取他人之物，未遂，處有期徒刑參年捌月。
扣案西瓜刀壹把、帽子貳頂、口罩貳個均沒收。
丙○○意圖為自己不法之所有，結夥三人以上，攜帶兇器，以強
暴至使不能抗拒，而取他人之物，未遂，處有期徒刑貳年貳月。
扣案西瓜刀壹把、帽子貳頂、口罩貳個均沒收。
    犯罪事實
一、乙○○、丙○○與少年宋○○、吳○○（真實年籍姓名均詳
    卷，均另由本院少年法庭調查）係朋友關係，因欠缺玩樂費
    用，竟共同基於意圖為自己不法所有之犯意聯絡，由乙○○
    選定犯案地點後，渠等即計畫由乙○○負責控制便利商店店
    員及提供西瓜刀、少年宋○○負責佯裝顧客進入便利商店購
    物、少年吳○○負責在櫃臺搜括財物、丙○○負責駕駛車輛
    在店外等候接應及提供口罩、帽子等物，謀議既定，遂於民
    國96年1 月10日凌晨1 時許，由乙○○駕駛車牌號碼ZZ─
    9416號自小客車（所有權人為旭展小客車租賃股份有限公司
    ，由丙○○於96年1 月7 日承租）搭載丙○○、少年宋○○
    、少年吳○○，自丙○○位於桃園縣平鎮市○○路○ 段620
    巷1 號住處出發，於同日凌晨3 時40分許，抵達位於彰化縣
    田中鎮○○路○ 段562 號之統一超商便利商店附近，換由丙○○駕駛該自小客車在外接應，少年宋○○佯裝購買物品進
    入該店觀察情況，確認店內僅值班店員戊○○1 人在場後，
    乙○○即持其所有，可致人死傷、客觀上足供兇器使用之西
    瓜刀1 把，與少年吳○○頭戴丙○○所提供口罩、帽子以遮
    掩面容，一同進入該店內，乙○○趁店員戊○○未及反應之
    際，迅速由後方以該西瓜刀刀鋒抵住戊○○頸部，以閩南語
    嚇令戊○○：「這是搶劫，合作一點，將錢交出」等語，以
    此強暴方式，至使戊○○自由意志受壓制達不能抗拒之程度
    ，而正欲將櫃檯收銀機內之現金交付之際，適有路人陳翔祺
    途經該店外見狀旋即報警，警據報立即到場，逮捕乙○○、
    少年宋○○、少年吳○○，丙○○則乘隙駕車逃逸，始未得
    手，並扣得西瓜刀1 把、帽子2 頂、口罩2 個，復於同日下
    午1 時35分許，拘提丙○○到案，因而查獲全情。
二、案經戊○○訴由彰化縣警察局田中分局報請臺灣彰化地方法
    院檢察署檢察官偵查起訴。
    理  由
一、按被告以外之人於審判外之陳述，雖不符刑事訴訟法第159
    條之1 至第159 條之4 之規定，而經當事人於審判程序同意
    作為證據，法院審酌該言詞陳述或書面陳述作成時之情況，
    認為適當者，亦得為證據。當事人、代理人或辯護人於法院
    調查證據時，知有第159 條第1 項不得為證據之情形，而未
    於言詞辯論終結前聲明異議者，視為有前項之同意，刑事訴
    訟法第159 條之5 定有明文。立法意旨在於傳聞證據未經當
    事人之反對詰問予以核實，原則上先予排除，惟若當事人已
    放棄詰問或未聲明異議，基於證據資料愈豐富，愈有助於真
    實發現之理念，且強化言詞辯論主義，法院自可承認該傳聞
    證據例外擁有證據能力。經查，被害人戊○○於警詢中之陳
    述，雖係被告以外之人於審判外之陳述，性質上屬傳聞證據
    ，惟經檢察官、被告及其選任辯護人均同意作為證據，又本
    院審酌該言詞陳述作成時之情況，並查無其他不法之情狀，
    足認為得為本案之證據，依刑事訴訟法第159 條之5 第1 項
    之規定，前揭證人於警詢中之陳述有證據能力，先予敘明。
二、上開犯罪事實，迭據被告乙○○、丙○○2 人於警詢、偵查
    中、本院羈押訊問、準備程序及審理時均坦承不諱，且互核
    相符，並經證人即告訴人戊○○於警、偵訊時證述屬實，復
    經證人即共犯少年宋○○、吳○○於警、偵訊中證述明確，
    並有監視器錄影VCD1片、監視器翻拍照片9 張、現場照片6
    張及作案用工具照片6 張、被告丙○○持用之門號00000000
    00號及共犯少年宋○○持用之門號0000000000號行動電話雙
    向通聯紀錄1 份附卷可稽，暨上開西瓜刀1 把、帽子2 頂、
    口罩2 個扣案可資佐證，足徵被告乙○○、丙○○2 人之自
    白與事實相符，堪以憑採。綜上所述，本案事證明確，被告
    乙○○、丙○○上揭強盜犯行，應堪認定。
三、按刑法第321 條第1 項第3 款所「攜帶兇器而犯之者」，係
    以行為人攜帶兇器為其加重條件，此所謂兇器，其種類並無
    限制，凡客觀上足對人之生命、身體、安全構成威脅，具有
    危險性之兇器均屬之，且祇須犯罪時攜帶此種具有危險性之
    兇器為已足，並不以攜帶之初有行兇之意圖為必要（最高法
    院79年度臺上字第5253號判例要旨可資參照）。查被告等持
    用之西瓜刀1 把，刀刃係金屬材質，刀鋒銳利，若持以攻擊
    人，客觀上均足對人之生命、身體造成危害，有照片1 張附
    卷可憑（見偵查卷69頁），足認該西瓜刀屬足以殺傷人生命
    、身體之器械，顯為具有危險性之兇器無疑。次按刑法上恐
    嚇取財罪之「恐嚇」，固係指以危害通知他人，使該人主觀
    上生畏佈心之行為。因是，恐嚇之手段，並無限制，其以語
    言、文字為之者無論矣，即使出之強暴、脅迫，倘被害人尚
    有相當之意思自由，而在社會一般通念上，猶未達於不能抗
    拒之程度者，仍屬本罪所謂「恐嚇」之範疇。故其與強盜之
    區別，端在所為之強暴、脅迫，其於社會一般通念上，是否
    足以抑制被害人之意思自由，至於不能抗拒，以為財物之交
    付為斷，倘其尚未達到此一程度，雖係意圖為自己不法之所
    有而出之以強暴、脅迫，亦僅應成立恐嚇取財罪（最高法院
    81年度臺上字第867 號判決意旨參照）。再按強盜罪之態樣
    包含強暴與脅迫，所謂強暴，係直接或間接對於人之身體施
    以暴力，以壓制被害人之抗拒之狀態而言；脅迫則係指行為
    人以威嚇之方法使被害人心理上產生恐懼，以達到至使不能
    抗拒之程度（最高法院94年度臺上字第7041號判決可參）。
    而所施用之強暴、脅迫手段，祇須足以壓抑被害人之抗拒，
    使其喪失意思自由為己足，縱令被害人無實際抗拒行為，仍
    於強盜罪之成立，不生影響（最高法院86年度臺上字第4503
    號判決意旨參照）。本件被告乙○○、被告丙○○夥同共犯
    少年宋○○、吳○○共同基於犯意聯絡及行為分擔，由被告
    丙○○駕車在店外接應，被告乙○○持西瓜刀抵住被害人頸
    部等動作，造成被害人心理極端畏懼，且實際對被害人之生
    命、身體安全產生急迫之危險，而強取財物，堪認係前開所
    稱之「強暴」行為；另被告等選定之犯罪時間係凌晨，便利
    超商之店內僅被害人1 人看顧之偏僻時段，對被害人施強暴
    行為，依當時客觀環境觀察，自足以壓抑前開被害人之意思
    自由，而達不能抗拒之程度，縱被害人當場並無明顯之抵抗
    行為，仍不影響強盜罪之成立。是核被告乙○○、丙○○2
    人所為，均係犯強盜罪而有刑法第321 條第1 項第3 款、第
    4 款結夥3 人以上、攜帶兇器之情形，應依刑法第330 條第
    2 項、第1 項之加重強盜未遂罪論處。被告乙○○、丙○○
    與少年宋○○、吳○○間就上開強盜犯行，俱有犯意聯絡及
    行為分擔，均為共同正犯。又被告等已著手於強盜犯罪行為
    之實行，惟尚未生強盜財物之犯罪結果，屬未遂犯，爰依刑
    法第25條第2 項規定，按既遂犯之刑減輕之。本院審酌被告
    丙○○雖參與本案強盜犯行，惟本案既係由被告乙○○提議
    、謀劃，其僅參與駕駛自小客車在外等候接應之工作，尚非
    下手實施強暴行為之人，又其於案發當時甫滿18歲，思慮欠
    週，礙於同儕好友壓力致犯本件重罪，且被害人戊○○亦到
    庭陳稱無意深究被告刑責，是本院認如處法定之最低度刑期
    之7 年有期徒刑，猶嫌過重，情輕法重，犯罪情狀非全無可
    憫恕，爰依刑法第59條之規定酌減被告丙○○之刑，並依法
    遞減之。末按刑法第59 條 規定犯罪情狀可憫恕者，得酌量
    減輕其刑，固為法院依法得自由裁量之事項，然非漫無限制
    ，必須犯罪另有特殊之原因與環境，在客觀上足以引起一般
    同情，認為即予宣告法定低度刑期尤嫌過重者，始有其適用
    。是為此項裁量減刑時，必須就被告全部犯罪情狀予以審酌
    在客觀上是否有足以引起社會上一般人之同情，而可憫恕之
    情形，始稱適法（最高法院88年度臺上字第6683號判決要旨
    參照）。是被告乙○○犯行，均已如前述，依其犯罪情狀，
    並無何等足以引起一般同情之客觀情狀而應予以憫恕，爰不
    依刑法第59條酌減其刑，附此敘明。爰審酌被告2 人均適值
    青壯之年，不知憑一己之力謀生，竟持刀恐嚇商家財物，手
    段惡劣，嚴重危害社會治安，又衡量被告乙○○為策劃本案
    主謀，且係實施強暴行為之人，被告丙○○參與程度僅在外
    接應，惟念渠等犯後坦承犯行，態度堪稱良好，尚見悔意，
    且未強盜得手即為警查獲等一切情狀，分別量處如主文所示
    之刑。至扣案西瓜刀1 把，為被告乙○○所有，扣案帽子2
    頂、口罩2 個，為被告丙○○所有，均為供本件犯罪所用之
    物，業經被告2 人於本院審理中供明在卷，爰依刑法第38條
    第1 項第2 款併予宣告沒收。
據上論斷，應依刑事訴訟法第299 條第1 項前段，刑法第28條、
第330 條第1 項、第2 項、第25條第2 項、第59條、第38條第1
項第2 款，判決如主文。
本案經檢察官莊佳瑋到庭執行職務。
中　　華　　民　　國　　96　　年　　4 　　月　　30　　日
                  刑事第一庭    審判長法官  簡璽容
                                法      官  郭麗萍
                                法      官  胡宜如
以上正本證明與原本無異。
如不服本判決，應於送達後10日內向本院提出上訴狀（須附繕本
）。
告訴人或被害人對於判決如有不服具備理由請求檢察官上訴者，
其上訴期間之計算係以檢察官收受判決正本之日期為準。
中　　華　　民　　國　　96　　年　　4 　　月　　30　　日
                                書  記  官  蕭秀吉
附錄本案論罪科刑法條：
中華民國刑法第330條
犯強盜罪而有第 321 條第 1 項各款情形之一者，處 7 年以上有
期徒刑。
前項之未遂犯罰之。